臺灣臺中地方法院刑事判決　　　　　　　　　　　　九十三年度交易字第五五九號
　　公　訴　人　臺灣臺中地方法院檢察署檢察官
　　被　　　告　甲○○
右列被告因公共危險案件經檢察官提出公訴（九十三年度偵字第一八五五六號）本院
判決如左：
    主    文
甲○○服用酒類，不能安全駕駛動力交通工具，處拘役伍拾日，如科罰金，以參佰元
折算壹日。
    犯罪事實
一、甲○○於九十三年十月十三日十六時許，在臺中市○○路福隆宮門口與友人飲畢
    私釀米酒二至三杯後，已達於不能安全駕駛之程度，竟仍於同日十七時許，駕駛
    車號ＳＵＳ－六九二號輕型機車上路，沿臺中市○○街往永南街方向行駛，適有
    劉桄瑋所駕駛之車號ＫＳ－七二六號重型機車自學府路往建成路方向行駛而行經
    該處，甲○○因酒後駕駛操控能力減弱疏未注意車前狀況，其重型機車前車輪竟
    與劉桄瑋所駕駛之上開機車右後排氣管發生碰撞（劉桄瑋未受傷），劉桄瑋表示
    欲報警處理後，甲○○竟迅速駛離現場，劉桄璋並自後追趕將車號記下後報警處
    理，經據報員警洪宗瑞查詢車籍資料後，赴臺中市○區○○路三九六巷一一六號
    甲○○住處請其前往警局說明案情，於同日二十時測得其呼氣中酒精濃度達０．
    八五ＭＧ＼Ｌ。
二、案經臺中市警察局第三分局報請台灣台中地方法院檢察署檢察官偵查起訴。
    理    由
一、訊據被告甲○○矢口否認右揭犯行，辯稱：伊於當天下午二點多在學府路與永東
    路與對方發生擦撞，因無人受傷就回家煮飯喝酒，約下午四點至五點多喝完酒就
    在沙發小睡，是八點多警察來敲伊的門叫伊去作筆錄的，警詢筆錄中因當時伊還
    醉茫茫沒看清楚就簽名，不能因為在家中喝酒就說伊酒後駕車云云。惟查：（一
    ）被告於九十三年十月十三日二十時廿六分許，經測得其呼氣中酒精濃度達０．
    八五ＭＧ＼Ｌ一情，有臺中市○○○道路交通事故酒精濃度測定紀錄表一張存卷
    為證，而觀之酒精濃度測定紀錄表顯示酒精濃度測定儀器於同日二十時二十六分
    歸零，於同日二十時二十六分測得被告呼氣中酒精含量為「０．八五ＭＧ＼Ｌ」
    ，被測人所駕駛之動力交通工具載明為「ＳＵＳ－六九二」，試測地點為第三分
    局交通分隊，施測人警員洪宗瑞並蓋用其職章，施測結果並經被告閱覽後簽名，
    顯見施測過程合乎正當之法律程序，其測定結果應可採信。（二）處理本次交通
    事故之員警洪宗瑞於偵查中到庭結證稱：「（檢察官問：是如何找到甲○○的？
    ）由劉桄瑋據報他與一部ＳＵＳ－六九二號輕型機車發生擦撞。我們查警用車籍
    查詢電腦查知車主姓名及地址，然後依姓名、地址找到甲○○。（大約是在何時
    ？）大約晚上八點半左右了，當時在被告的門口停了一部ＳＵＳ－六九二號輕型
    機車，我就敲門，林先生開門，他主動走到門口，我們就請他到警察局說明。」
    ；劉桄瑋於同日二十一時四十五分許於警詢中明確指認甲○○並於警詢中指述稱
    ：「（警員問：你是何時、何地與何人發生車禍？）我是於九十三年十月十三日
    十八時四十五分許，在臺中市○區○○路與永東街口發生車禍，．．．（當時你
    行駛的方向為何？車禍是如何發生？）當時我行駛由學府路往建成路方向，對方
    駕駛ＳＵＳ－六九二號輕型機車由永東街往學府路方向行駛，對方煞車不及撞上
    我的機車，接著對方的煞車線卡在我的排氣管，然後我有聞到對方有酒味，對方
    沒有戴安全帽，然後我們雙方要把機車宜道路旁時，我要打電話報警時，對方馬
    上將機車駛離事故現場，我本來要追對方，但我沒追到對方，然後我便到警察局
    報警處理。．．．（你在肇事現場有無看見與你發生擦撞之駕駛人？）有看見駕
    駛人。（與你發生車禍事件的是否為甲○○？）是肇事者本人。」等語，顯見處
    理本件交通事故之警員洪宗瑞與劉桄瑋對發生車禍之過程及查獲之過程均證述詳
    細明確，比對其車禍、查獲時問、地點、經過亦互相吻合，應可採信。（三）偵
    查中檢察官勘驗被告警詢錄音光碟，亦與警詢筆錄所記載相符：「（警員問：你
    為何被帶來第三分局？）車禍。（是不是在九十三年十月十三日十時二十六分在
    第三分局作酒精測試？）我不知道。（告訴你是零點八五毫克對不對？（我不知
    道，零點二五就超過，那我是不是超過很多。．．．（是不是在九十三年十月十
    三日十八時四十五分在學府路與永東路發生車禍？）是。（你知道你和誰發生車
    禍嗎？）我不知道，他有要告我嗎？幹伊娘機歪，那我不是要找人跟他去告，他
    很愛惹事，沒事弄到這裡來。（劉桄瑋和你車禍你知道嗎？）我也知道啦，我也
    會調查他啦。．．（何時開始喝？）四點多啦。（你在哪裡喝的？）福隆宮那裡
    。（什麼路？）永東路那裡，福隆宮你不知道嗎，你是管區○○○○○道。（福
    隆宮？）對啦。（是不是這個「隆」？）對啦，是基隆的隆啦，門口啦。（喝什
    麼酒？）．．．私釀的米酒，你有沒有對方的住址可以給我？我來去拜訪他，幹
    ，如果事情要這樣子的話我也沒關係。（你喝多少？）喝兩三杯，你看我能喝幾
    杯？喝兩三杯對我來說就像在喝茶一樣。．．．（喝到幾點？）約喝半小時，最
    多也是到五點啊。（你要騎去哪裡？）回家睡呀，我喝完酒一定回家睡。（喝完
    酒有無覺得暈暈的？）一點點啦，我很少喝酒喝得很醉，還要騎車。．．．？（
    這次車禍與喝酒有沒有關係？）有關係吧，沒有關係怎麼會發生車禍？」等語，
    訊問之員警均依法告知罪名、告知權利後依被告所述製作筆錄，且被告於警詢中
    語氣並未顯露驚恐情狀，被告尚且牢騷滿腹要找劉桄瑋理論等情，有相當理由認
    為被告警詢中之自白具有任意性，被告於警詢中之自白又離案發事實之時點最為
    接近，未及思索卸責對策，亦有相當理由認為其於警詢中所為之初次供述具高度
    真實性，被告於警詢中對右揭犯罪事實之自白應屬可信，其於偵查及審理中之辯
    解無非推卸之詞，不足採信。按酒精使用後對人體之影響，將造成自主神經系統
    亢奮，與認知功能之暫時性缺損，對於移動景物的追蹤能力、經強光照射後恢復
    視力及監視四周的注意能力均有重大影響，故服用酒精後對於駕駛能力必定產生
    影響，常人飲酒後因不自覺之生理反應，及腦部反應功能已生缺損而仍不自知照
    常開車，乃許多酒後駕車釀成意外事故之主因，此亦為刑法第一百八十五條之三
    之立法原意；醫學研究報告指出呼氣酒精濃度逾０．五五ＭＧ＼Ｌ或血液中酒精
    濃度逾一一０ＭＧ＼ＤＬ，將使動力交通工具駕駛人之駕駛能力發生重大障礙，
    交通肇事率逾未飲酒時十倍，德國、美國均以此客觀之酒精測試標準作為動力交
    通工具駕駛人能否安全駕駛之判斷，法務部八十八年五月十八日法八八檢字第０
    ０一六六九號函亦同此見解。而刑法第一百八十五條之三所稱服用酒類不能安全
    駕駛動力交通工具而駕駛者之公共危險罪，性質上屬於抽象危險犯，此種抽象危
    險犯係伴隨飲酒過量之駕駛行為而推斷成立，換言之，只需客觀上有此不能安全
    駕駛之行為出現，即推斷其抽象危險存在，不待實害之發生，況且司法實務以客
    觀之酒精測定作為判定公共危險之標準亦有助於法律之衡平與安定，更可提供動
    力交通工具駕駛人恪遵法律之客觀標準。查被告飲用酒類後，經查獲時所測得之
    呼氣酒精合量達０．八五ＭＧ＼Ｌ，依上開說明即應認為已不能安全駕駛之程度
    。此外，復有道路交通事故現場圖、道路交通事故調查報告表（一）（二）、測
    試觀察紀錄表各一份在卷為憑，本案事證明確，被告之公共危險犯行應可認定。
二、核被告所為，係犯刑法第一百八十五條之三之公共危險罪。爰審酌被告酒後駕車
    ，不顧公眾安全，惟尚未造成重大危害及其犯後態度等一切情狀，量處如主文所
    示之刑，並諭知易科罰金之折算標準。
據上論斷，應依刑事訴訟法第二百九十九條第一項前段、刑法第一百八十五條之三、
第四十一條第一項前段、罰金罰鍰提高標準條例第二條，判決如主文。
本案經檢察官乙○○到庭執行職務。
中      華      民      國      九十四    年    一      月     二十八   日
                                  臺灣臺中地方法院交通法庭
                                    審判長法官  許  金  樹
                                          法官  張  清  洲
                                          法官  郭  德  進
右正本證明與原本無異。
如不服本判決，應於判決送達後十日內向本院提出上訴狀( 應附繕本 )，上訴於臺灣
高等法院臺中分院。
                                          書記官
中      華      民      國      九十四    年      二    月      一      日
刑法第一百八十五條之三：
服用毒品、麻醉藥品、酒類或其他相類之物，不能安全駕駛動力交通工具而駕駛者，
處一年以下有期徒刑、拘役或三萬元以下罰金。
                                                                        Ｓ
